【裁判字號】    97,訴,4565
【裁判日期】    971219
【裁判案由】    毒品危害防制條例
【裁判全文】
臺灣臺中地方法院刑事判決              97年度訴字第4565號
公  訴  人  臺灣臺中地方法院檢察署檢察官
被      告  甲○○
                    （現另案於臺灣臺中監獄執行中）
上列被告因施用毒品案件，經檢察官提起公訴 (97年度毒偵字第
4993號)，被告於本院準備程序進行中就被訴事實為有罪之陳述
，經本院合議庭裁定由受命法官獨任進行簡式審判程序，判決如
下：
    主  文
甲○○施用第一級毒品，累犯，處有期徒刑拾月，扣案之第一級
毒品海洛因壹小包（驗餘淨重零點零伍零肆公克）沒收銷燬之。
    犯罪事實及理由
一、犯罪事實：
(一)甲○○前於民國87年間因施用毒品案件，經本院裁定送觀察
    勒戒後，認無繼續施用毒品傾向，於87年12月11日執行完畢
    釋放，並經臺灣臺中地方法院檢察署檢察官以87年度偵字第
    26114號、87年度偵緝字第653號為不起訴處分在案；又於89
    年間因施用毒品案件，經本院裁定送觀察勒戒後，認無繼續
    施用毒品傾向，於90年5月4日執行完畢釋放，並經臺灣臺中
    地方法院檢察署檢察官以90年度毒偵緝字第163號為不起訴
    處分在案；復於94年間因施用毒品案件，經臺灣高等法院臺
    中分院以94年度上訴字第2393號判決判處有期徒刑8月、4月
    ，應執行有期徒刑10月確定；再於95年間因施用毒品案件，
    經本院以95年度訴字第931號判決判處有期徒刑8月、4月，
    應執行有期徒刑10月確定，與上揭所定應執行刑接續執行，
    於96年6月21日假釋交付保護管束，於96年9月7日保護管束
    期滿，未經撤銷假釋，視為執行完畢；復因施用毒品案件，
    先後經本院以97年度訴字第2117號判決分別判處有期徒刑9
    月、10月，應執行有期徒刑1年確定，及以97年度訴字第305
    1號判決分別判處有期徒刑1年、7月，應執行有期徒刑1年4
    月確定，與上揭所定應執行之刑接續執行，現正執行中 (此
    部分不構成累犯)。仍不知悔改，無法戒除毒癮，復基於施
    用第一級毒品海洛因之犯意，於97年9月18日某時，在其位
    於臺中市○區○○里○○路135號8樓之3住處，以將海洛因
    摻水稀釋後，再以針筒注射入人體之方式，施用第一級毒品
    海洛因1次。嗣於同年月21日下午3時30分許，為警在臺中市
    北區○○○路○段與健行路口盤檢查獲，並自其穿著長褲口
    袋內扣得含海洛因1小包(毛重0.28公克，驗餘淨重0.0504公
    克)，同日經其同意採集其尿液送驗，結果呈現嗎啡(海洛因
    進入人體後水解之反應)陽性反應，始查獲上情。
(二)案經臺中市警察局第一分局報請臺灣臺中地方法院檢察署檢
    察官偵查起訴。
二、理由：
(一)本案被告甲○○所犯係死刑、無期徒刑、最輕本刑為3年以
    上有期徒刑以外之罪，被告於準備程序中就被訴事實為有罪
    之陳述，經告知簡式審判程序之旨，並聽取公訴人及被告之
    意見後，本院合議庭認為適宜而依刑事訴訟法第273條之1第
    1項規定，裁定由受命法官獨任進行簡式審判程序，且依同
    法第273條之2、第159條第2項之規定，不適用傳聞法則有關
    限制證據能力之相關規定，合先敘明。
(二)據以論罪之證據名稱：
    1.被告甲○○於警詢、偵訊及本院審理時之自白。
    2.臺中市警察局第一分局搜索扣押筆錄、扣押物品目錄表、
      委託檢驗尿液代號與真實姓名對照表、採集尿液鑑定同意
      書、中山醫學大學附設醫院檢驗科藥物檢測中心尿液檢驗
      報告各1紙、照片2張。
    3.扣案之第一級毒品海洛因1小包 (驗餘淨重0.0504公克)及
      行政院衛生署草屯療養院草療鑑字第0971000021號鑑定書
      1紙。
    4.臺灣臺中地方法院檢察署刑案資料查註紀錄表、臺灣高等
      法院被告前案紀錄表各1份。
    5.綜上各節相互佐證，被告自白核與事實相符，應堪採信，
      本案事證明確，被告犯行堪以認定，應予依法論科。
(三)論罪與量刑：
    1.按施用第一、二級毒品為犯罪行為，毒品危害防制條例第
      10條定有處罰明文。故施用第一、二級毒品者，依前揭規
      定本應科以刑罰。惟基於刑事政策，對合於一定條件之施
      用者，則依同條例第20條、第23條之規定，施以觀察、勒
      戒及強制戒治之保安處分。又毒品危害防制條例於92年7
      月9日修正公布，自93年1月9日施行，其中第20條、第23
      條將施用毒品之刑事處遇程序，區分為「初犯」及「5年
      內再犯」、「5年後再犯」。依其立法理由之說明：「初
      犯」，經觀察、勒戒或強制戒治後，應為不起訴處分或不
      付審理之裁定；經觀察、勒戒或強制戒治執行完畢釋放後
      ，「5年內再犯」者，因其再犯率甚高，原實施之觀察、
      勒戒及強制戒治既已無法收其實效，爰依法追訴或裁定交
      付審理。至於經觀察、勒戒或強制戒治執行完畢釋放後，
      「5年後再犯」者，前所實施之觀察、勒戒或強制戒治已
      足以遮斷其施用毒品之毒癮，為期自新及協助其斷除毒癮
      ，仍適用「初犯」規定，先經觀察、勒戒或強制戒治之程
      序。從而依修正後之規定，僅限於「初犯」及「5年後再
      犯」二種情形，始應先經觀察、勒戒或強制戒治程序。倘
      被告於5年內已再犯，經依法追訴處罰，縱其第3次 (或第
      3次以上)再度施用毒品之時間，在初犯經觀察、勒戒或強
      制戒治執行完畢釋放5年以後，已不合於「5年後再犯」之
      規定，且因已於「5年內再犯」，顯見其再犯率甚高，原
      實施觀察、勒戒或強制戒治，已無法收其實效，即應依該
      條例第10條處罰(最高法院97年度第5次刑事庭會議決議參
      照)。查被告甲○○前因施用毒品案件，於87年12月11日
      、90年5月4日分別經觀察勒戒執行完畢釋放，已如前述，
      本次公訴人起訴被告施用毒品之犯行係於97年9月18日，
      雖距離前述觀察勒戒執行完畢釋放日已逾5年，然被告於
      前述觀察勒戒執行完畢釋放日後5年內即曾因再犯施用毒
      品案件，經高等法院臺中分院以94年度上訴字第2393號、
      本院以95年度訴字第931號、97年度訴字第2117號、97年
      度訴字第3051號判決分別判處罪刑確定，揆諸前開說明，
      公訴人就被告本案施用毒品之犯行提起公訴，核無違誤，
      自應由本院依法判決。
    2.次按海洛因為毒品危害防制條例第2條第2項第1款所明定
      之第一級毒品。核被告甲○○所為，係犯毒品危害防制條
      例第10條第1項之施用第一級毒品罪。被告為供已施用而
      於施用前持有第一級毒品之低度行為，為其施用之高度行
      為所吸收，不另論罪。
    3.查被告有如犯罪事實欄所載論罪科刑執行情形，有卷附臺
      灣高等法院被告前案紀錄表1份可按，其受有期徒刑執行
      完畢後5年以內再故意犯本案法定刑為有期徒刑之罪，為
      累犯，應依刑法第47條第1項規定加重其刑。
    4.爰審酌被告前經觀察勒戒之執行，仍未能戒斷其施用毒品
      之惡習，猶因施用海洛因再犯本罪，顯未衷心悛悔，漠視
      法令之禁制，恣意濫用藥品，惟兼衡酌其施用海洛因所生
      危害實以自戕健康為主，於他人尚無明顯重大危害，及犯
      後終能供認無隱，態度尚佳等一切情狀，量處如主文所示
      之刑。
    5.扣案之第一級毒品海洛因1小包 (驗餘淨重0.0504公克)，
      係屬毒品危害防制條例第2條第2項第1款所定之第一級毒
      品，有上揭行政院衛生署草屯療養院鑑定書在卷可參，因
      外袋包裝與其內之海洛因粉末難以完全析離，俱視為一體
      ，不問屬於犯人與否，應依毒品危害防制條例第18條第1
      項前段之規定，均宣告沒收銷燬之。而鑑驗耗損之海洛因
      ，既已滅失，爰不另行諭知沒收銷燬，附此敘明。
三、應適用之法條：
    依刑事訴訟法第273條之1第1項、第299條第1項前段、第310
    條之2、第454條，毒品危害防制條例第10條第1項、第18條
    第1項前段，刑法第11條、第47條第1項，判決如主文。
本案經檢察官乙○○到庭執行職務。
中    華    民    國    97    年    12    月    19    日
                  刑事第四庭    法  官  簡芳潔
以上正本證明與原本無異。
如不服本判決應於收受送達後10日內向本院提出上訴書狀，並應
敘述具體理由；其未敘述上訴理由者，應於上訴期間屆滿後20日
內向本院補提理由書（均須按他造當事人之人數附繕本）「切勿
逕送上級法院」。
                                書記官  呂苗澂
中    華    民    國    97    年    12    月    19    日
附錄論罪科刑法條全文：
毒品危害防制條例第10條
施用第一級毒品者，處6月以上5年以下有期徒刑。
施用第二級毒品者，處3年以下有期徒刑。


司法院資訊處製作；財團法人民間司法改革基金會備份。
